臺灣臺北地方法院民事裁定
111年度訴字第666號
原      告  恩得利工業股份有限公司

法定代理人  王貴戊
訴訟代理人  黃曉妍律師
            高宏文律師
被      告  黃壽佐
訴訟代理人  吳家維律師
上列當事人間請求返還不當得利事件，本院於民國111年8月5日
言詞辯論終結，判決如下：
上列當事人間請求確認擔保金債權存在事件，原告為訴之追加，
本院就其追加之訴部分裁定如下：
    主  文
原告追加之訴及其假執行之聲請均駁回。
追加之訴訴訟費用由原告負擔。
    理  由
一、按準備程序至終結時，應告知當事人，並記載於筆錄；未於
    準備程序主張之事項，除有下列情形之一者外，於準備程序
    後行言詞辯論時，不得主張之：法院應依職權調查之事項
    。該事項不甚延滯訴訟者。因不可歸責於當事人之事由不
    能於準備程序提出者。依其他情形顯失公平者。前項第三
    款事由應釋明之，民事訴訟法第274條第1項、第276條分別
    定有明文。
二、本件原告起訴主張被告自民國109年7月27日起擔任其之負責
    人，因被告未能按時提出財務報告，遭金融監督管理委員會
    以109年8月18日金管證審罰字第1090363969號、109年9月24
    日金管證審罰字第1090364557號、109年10月28日金管證審
    罰字第1090365182號、109年11月19日金管證審罰字第10903
    65596號裁處書（下合稱系爭裁處書），各裁處新臺幣（下
    同）48萬元、72萬元、72萬元、72萬元之罰鍰，共264萬元
    （下合稱系爭罰鍰）。因被告分別於109年8月24日、109年9
    月28日、109年10月30日、109年12月22日逾越其權限逕行簽
    核同意原告支付系爭罰鍰，被告係無法律上原因以原告之財
    產支付系爭罰鍰，致原告受有財產上之損害，且被告遲未提
    出財務報告之行為，難謂未違反善良管理人之注意義務，應
    賠償原告所受損害等語，依民法第179條、第544條規定擇一
    請求被告給付264萬元及其法定利息。本院於111年7月11日
    準備程序終結，原告於本院準備程序終結後，於111年8月5
    日行言詞辯論程序時當庭追加公司法第23條規定為請求權基
    礎。
三、經查，原告於110年11月25日聲請發給本件支付命令（見支
    付命令卷第1頁本院收狀戳），因被告合法提出異議，視為
    起訴，本院於111年3月1日行準備程序，原告主張本件請求
    權基礎為民法第179條（見本院卷第132頁），嗣於同年月29
    日行準備程序時，原告再追加民法第544條規定為請求權基
    礎（見本院卷第215頁），本院後於111年5月9日準備程序諭
    知於同年6月13日續行準備程序（見本院卷第315頁），因證
    人具狀請假，改於111年7月11日續行準備程序（見本院卷第
    339頁），於該次準備程序期日，受命法官請兩造確認有無
    其他證據請求調查，兩造訴訟代理人均稱「沒有」，受命法
    官即諭知本件準備程序終結，請兩造訴訟代理人於111年8月
    1日前提出本件言詞辯論意旨狀（見本院卷第379頁），原告
    據而於111年7月26日提出民事辯論意旨狀，載明依民法第17
    9條、第544條規定為請求權基礎，請求擇一為有利原告之判
    決（見本院卷第391-405頁），被告則於111年7月29日提出
    民事綜合辯論意旨狀，載明原告依民法第179條、第544條規
    定請求均於法無據等語（見本院卷第429-441頁）。由上，
    可知本件行準備程序期間長達數月，至準備程序終結，原告
    悉以民法第179條、第544條規定為本件請求權基礎，被告亦
    抗辯原告以民法第179條、第544條規定為權利基礎所為之請
    求於法無據，兩造係以民法第179條、第544條規定之構成要
    件為本件攻擊、防禦之重點。原告於本件準備程序終結、提
    出民事辯論意旨狀後，方於111年8月5日言詞辯論期日當庭
    追加公司法第23條規定為請求權基礎，而該訴之追加，顯非
    本院應依職權調查之事項，且被告已明示不同意原告追加新
    訴（見本院卷第448頁），而被告是否違反公司法第23條規
    定之忠實義務，有待兩造再為舉證、互為攻防，法院再為調
    查證據後方可認定，難認原告所為訴之追加，無礙於被告之
    防禦、訴訟之終結。況本件原告已委任律師為訴訟代理人，
    就原告所主張之事實本即應確認有何請求權基礎，並於準備
    程序終結前提出，是原告於本院言詞辯論當庭始追加請求權
    基礎，難謂不可歸責於原告、或不許原告提出有顯失公平之
    情事。原告雖主張其於111年6月間方發現他人於另案中所援
    引之事證，始知悉被告更明確之可歸責事由云云（見本院卷
    第448頁），然本院既然於111年7月11日方準備程序終結，
    原告倘認本件有追加公司法第23條規定為請求權基礎之必要
    ，自可於準備程序終結前為追加，難認有何需迄至準備程序
    終結後、行言詞辯論程序期日始當庭追加之理，是原告此部
    分主張自不可採。此外，原告並未釋明其於言詞辯論始追加
    公司法第23條為請求權基礎，有何符合民事訴訟法第276條
    第1項所列各款但書之事由，是其此部分訴之追加，難認為
    合法，應予駁回。
四、爰裁定如主文。　
中　　華　　民　　國　　111 　年　　8 　　月　　11　　日
                  民事第五庭  審判長法　官  匡  偉 
                                    法  官  劉娟呈
                                    法  官  陳乃翊
以上正本係照原本作成。
如不服本裁定應於送達後10日內向本院提出抗告狀，並繳納抗告
費新臺幣1,000元。
中　　華　　民　　國　　111 　年　　8 　　月　　11　　日
                                    書記官  劉茵綺